臺灣高等法院刑事裁定　　　　　　　　　　　　　　九十一年度交抗字第七一二號
　　抗告人即
　　原處分機關　交通部公路總局台北區監理所基隆監理站
　　代　表　人　甲○○
　　受 處分 人
　　即 異 議人　鍵榮貨運股份有限公司
　　代　表　人　楊少萍
右抗告人因受處分人違反道路交通管理處罰條例案件，不服臺灣士林地方法院中華民
國九十一年六月十二日裁定（九十一年度交聲字第五一七號），提起抗告，本院裁定
如左：
    主  文
抗告駁回。
    理  由
一、本件異議意旨以：裁決機關以異議人鍵榮貨運股份有限公司所有之ＧＯ─四八七
    號營業用一般大貨車，於民國九十一年二月二十一日九時五十五分，由駕駛執照
    吊扣期間之陳增榮駕駛，在行經台北市○○○路○段與育英街時為警查獲，因認
    異議人違反道路交通管理處罰條例第二十一條之一第一項第七款之規定，而裁處
    異議人新台幣六萬元之罰鍰及吊扣汽車牌照三個月之處分。然陳增榮於九十年十
    月間至異議人公司應徵時檢附之駕駛執照有效期限至九十六年四月十六日，異議
    人方雇用陳增榮為司機，異議人並不知陳增榮之駕駛執照已遭吊扣，異議人既不
    知情，裁決機關實不應裁罰，裁決機關逕以裁決顯有不當，為此聲明異議。
二、原審裁定則以：
    (一)按汽車駕駛人於駕駛執照吊扣期間內，駕駛聯結車、大客車、大貨車者，汽車
      所有人及駕駛人各處新台幣四萬元以上八萬元以下罰鍰，並當場禁止該汽車駕
      駛人繼續駕駛及扣留其車輛牌照；違反第一項情形，並吊扣其汽車牌照三個月
      ，固為道路交通管理處罰條例第二十一條之一第一項第七款、第三項所明定。
      惟按人民違反法律上之義務而應受行政罰之行為，法律無特別規定時，雖不以
      出於故意為必要，仍須以過失為其責任要件，此司法院大法官會議釋字第二七
      五號揭有明文。是得依上開條文處罰汽車所有人者，應以汽車所有人明知或因
      過失而不知駕駛人之駕駛執照業經吊扣，仍將其所有之車交予該駕駛人駕駛始
      足當之，若汽車所有人不知上情或非因過失不知，即無處罰之問題。
    (二)陳增榮於八十九年九月一日經台北區監理所核發編號000000000000號之職業聯
      結車駕駛執照，有效期間至九十六年四月十六日，嗣陳增榮於九十年八月二十
      八日以上開駕駛執照遺失，向台北區監理所申請補發新駕駛執照，經監理所核
      發管轄編號000000000000之駕駛執照等情，有交通部公路總局台北區監理所基
      隆監理站九十一年六月四日函在卷可參（原審卷第十頁），堪認陳增榮原持有
      有效期間至九十六年四月十六日之職業聯結車駕駛執照，嗣陳增榮以上開駕駛
      執照遺失為由而於九十年八月二十八日向台北區監理所申請補發新駕駛執照，
      因陳增榮以遺失為由，故其有效期間至九十六年四月十六日之駕駛執照並未繳
      還監理機關。訊據證人陳增榮稱：於九十年九月間，其因飲酒駕車，遭警吊扣
      駕駛執照，當時因找不到駕駛執照，遂至監理機關辦理遺失補發，後以補發之
      新駕駛執照持去吊扣，之後在其車內找到有效期間至九十六年四月十六日之駕
      駛執照，因要應徵工作，遂於九十年十月間持有效期間至九十六年四月十六日
      之駕駛執照至鍵榮貨運股份有限公司應徵工作，鍵榮貨運股份有限公司並不知
      其有遭吊扣之駕駛執照之事等語（原審卷第十八頁、第十九頁），再參以依卷
      附基隆監理站汽車駕駛人電腦螢幕列印資料（原審卷第七頁），堪知陳增榮遭
      吊扣駕駛執照之期間為自九十年九月二十五日至九十一年九月二十四日，而陳
      增榮於遭吊扣駕駛執照後方至異議人公司任職，是異議人辯稱及證人陳增榮證
      稱：陳增榮應徵時，持有效期間至九十六年四月十六日之駕駛執照應徵，異議
      人不知陳增榮被吊扣駕駛執照等語，堪可採信。
    綜上，異議人並不知陳增榮之駕駛執照已遭吊扣，亦不知其持予異議人應徵之駕
    駛執照為其已報遺失之駕駛執照，而異議人之不知復無過失。揆諸前開說明，即
    難謂其所為符合道路交通管理處罰條例第二十一條之一第一項第七款之情事。裁
    決機關未經詳查，予以如上之裁處，顯有未洽，異議人聲明異議意旨，指摘原處
    分不當，為有理由，乃將原處分撤銷，並諭知異議人不罰。
三、經核原裁定並無不合，抗告意旨猶以：陳增榮遭吊扣駕駛執照之期間為九十年九
    月二十五日至九十一年九月二十四日，而陳增榮係於九十年十月間至異議人鍵榮
    貨運股份有限公司應徵，異議人自應先行查證陳增榮之駕駛執照狀態，再予僱用
    ，方屬允當，如僅憑陳增榮出示之駕駛執照未逾有效日期即予僱用，顯有未善盡
    監督管理之責等情，指摘原裁定不當，請求將原裁定撤銷，維持原處分云云。惟
    查：異議人並不知陳增榮之駕駛執照已遭吊扣，亦不知其持予異議人應徵之駕駛
    執照為其已報遺失之駕駛執照，而異議人之不知復無過失，有如前述，再陳增榮
    至異議人公司應徵時，已出示駕駛執照，而異議人加以核閱後，該駕駛執照並未
    逾有效日期，異議人方予僱用，已盡相當之注意義務，自難認異議人所為符合道
    路交通管理處罰條例第二十一條之一第一項第七款之情事，抗告意旨為無理由，
    應予駁回。
據上論結，應依道路交通案件處理辦法第二十六條，刑事訴訟法第四百十二條，裁定
如主文。
中      華      民      國    九十一    年      九      月    二十四    日
                              臺灣高等法院交通法庭
                                  審判長法  官  陳  貽  男
                                        法  官  王  炳  梁
                                        法  官  李  世  貴
右正本證明與原本無異。
不得再抗告。
                                        書記官  魏  汝  萍
中      華      民      國    九十一    年      九      月    二十四    日
